臺灣高等法院民事裁定
110年度重上字第271號
聲  請  人
即被上訴人
即 上 訴人   王傑    
             邱郁婷  

共      同
訴訟代理人  李柏洋律師  
            李志澄律師              
複 代 理人  林國明律師
相  對  人        
即 參 加人  顏守謙  


上列聲請人因與潘美玲間返還不當得利等事件，聲請駁回參加人
之訴訟參加，本院裁定如下：
    主  文
相對人之訴訟參加駁回。
參加訴訟費用由相對人負擔。
    理  由
一、按就兩造之訴訟有法律上利害關係之第三人，為輔助一造起
    見，於該訴訟繫屬中，得為參加。當事人對於第三人之參加
    ，得聲請法院駁回。民事訴訟法第58條第1項、第60條第1項
    前段分別定有明文。所謂有法律上利害關係之第三人，係指
    本訴訟之裁判效力及於第三人，該第三人私法上之地位，因
    當事人之一造敗訴，將受不利益，或本訴訟裁判之效力雖不
    及於第三人，因當事人之一造敗訴，依該裁判之內容或執行
    結果，第三人私法上之地位，將受不利益者而言（最高法院
    104年度台聲字第269號裁定要旨參照）。至僅有道義、感情
    、經濟、名譽或其他事實上之利害關係者，則不與焉（最高
    法院97年度台抗字第414號裁定要旨參照）。
二、相對人聲請參加訴訟意旨略以：上訴人即被上訴人潘美玲、
    聲請人王傑共同出資新臺幣（下同）2,000萬元貸與伊及訴
    外人鄒宗展等人（下稱系爭借款），其等間返還不當得利等
    訴訟（下稱本案訴訟）不論孰勝孰敗，均對伊得否主張伊已
    因王傑就系爭借款受領遲延而不負給付遲延之責，及得否請
    求聲請人邱郁婷返還伊借名登記於其名下之新北市○○區○○段
    00地號土地（下稱系爭土地）影響甚鉅，伊就本案訴訟有法
    律上利害關係，為輔助潘美玲起見，爰依民事訴訟法第58條
    第1項規定，聲請參加訴訟等語。
三、聲請人聲請意旨略以：王傑雖與潘美玲各出資1,000萬元，
    並以王傑之名義貸與相對人及鄒宗展等人合計2,000萬元，
    然潘美玲請求判命伊等連帶給付1,000萬元，僅涉伊等與潘
    美玲間之權利義務關係及伊等應否給付潘美玲1,000萬元，
    相對人不可能因本案訴訟受有法律上之不利益，自無法律上
    利害關係，爰聲請駁回其訴訟參加等語。
四、經查：相對人主張其就本案訴訟有法律上利害關係，固提出
    潘美玲與邱郁婷就系爭土地所簽訂之停車場租約切結書為證
    （本院卷第173頁）。惟上開停車場租約切結書，僅約定由
    潘美玲向邱郁婷承租系爭土地，無從證明相對人就潘美玲與
    聲請人間之本案訴訟有何法律上利害關係。又潘美玲提起本
    案訴訟，係主張王傑於民國103年11月間為貸與相對人及鄒
    宗展等人2,000萬元，而向其周轉1,000萬元，其因而於103
    年12月15日依王傑之指示將1,000萬元之款項匯入邱郁婷所
    有之帳戶，並於106年7月15日與王傑協議倘若相對人及鄒宗
    展等人無法還款時，以相對人及鄒宗展等人借名登記於邱郁
    婷名下之系爭土地處分後，返還本金及利益各半（下稱系爭
    約定）。嗣聲請人以相對人及鄒宗展等人欠款逾12個月未清
    償為由，由邱郁婷以系爭土地向銀行貸款之欠款餘額承受系
    爭土地，已合於系爭約定所稱處分系爭土地之情事，其得依
    系爭約定、民法第179條、第184條第1項、第185條第1項、
    第602條第1項、第478條規定，請求聲請人連帶返還1,000萬
    元等情。是以，本案訴訟僅涉及潘美玲與聲請人間之債之關
    係，與相對人、聲請人間之債權債務關係，諸如：相對人是
    否因王傑受領遲延而不負遲延責任、得否請求邱郁婷返還系
    爭土地等事項無關，本案訴訟之裁判效力不及於相對人，且
    不論本案訴訟判決結果如何，均不影響相對人及鄒宗展等人
    與王傑間之借貸關係、相對人及鄒宗展等人與邱郁婷間就系
    爭土地之借名登記關係，相對人私法上之地位自不因本案訴
    訟之裁判內容而受不利益，其就本案訴訟不具法律上利害關
    係。依上開說明，相對人就本案訴訟不得為參加，聲請人聲
    請駁回相對人之訴訟參加，為有理由，應予准許。
五、據上論結，本件聲請為有理由，依民事訴訟法第95條、第78
    條，裁定如主文。
中　　華　　民　　國　　111 　年　　5 　　月　　18　　日
　　　　　　　　　民事第十二庭 
                      審判長法  官  陳秀貞
                            法  官  陳婷玉
                            法  官  毛彥程　
正本係照原本作成。
如不服本裁定，應於收受送達後10日內向本院提出抗告狀，並應
繳納抗告費新臺幣１千元。
中　　華　　民　　國　　111 　年　　5 　　月　　19　　日
　　　　　　　　　　　　　　書記官  陳冠璇